臺中高等行政法院判決
　　　　　　　　　　　　　94年度簡字第00002號
原　　　告　員志企業股份有限公司
代　表　人　甲○○
被　　　告　臺中縣政府
代　表　人　乙○○
上列當事人間因空氣污染防制法事件，原告不服行政院環境保護
署中華民國93年11月17日環署訴字第0930074823號訴願決定，提
起行政訴訟，本院判決如下︰
　　主  文
原告之訴駁回。
訴訟費用由原告負擔。
　　事  實
一、事實概要：緣原告所屬車號KO-301營業貨運曳引車，經被告
    機關會同內政部警政署環保警察隊第二中隊（下稱環警隊第
    二中隊）派員於民國93年4月12日11時15分在台中縣西濱快
    速道路南下橋墩P122處，採取油箱內之柴油油品，交由台旭
    環境科技股份有限公司（下稱台旭公司）進行檢驗分析，結
    果含硫量為0.620%，超過車用汽柴油成分及性能管制標準所
    定限值0.035%，核認原告所有之車輛使用之柴油不符行政院
    環境保護署（下稱環保署）所定柴油成分標準，已違反空氣
    污染防制法第36條第1項之規定，被告機關依同法第64條規
    定裁處原告新台幣（下同）7萬5千元整。原告不服，提起訴
    願，遭訴願決定駁回，遂提起本件行政訴訟。
二、兩造聲明：
    (一)原告聲明求為判決：訴願決定及原處分均撤銷。
　　(二)被告聲明求為判決：駁回原告之訴。
三、兩造之陳述：
    (一)原告主張之理由：
    1.原告所有柴油營業貨運車KO-301車號於93年4月12日經被
      告機關欄檢採樣檢驗油品，係由賴、劉二員負責採樣三罐
      ，親自書寫日期、車號、姓名字樣並貼封條，交一罐給司
      機邱益滄保管。同年5月31日原告接獲油品不符合規定通
      知，才發現司機所保管那一罐書寫車號為KO-031，並非原
      告公司所有KO-301車號之油品。當時即電話請示採樣之劉
      先生，其稱「KO-031車號保管那一罐油品送回會同重驗需
      要繳交重驗費1500元之費用」等語。因KO-031車號並非公
      司之車輛，為循求合情合理合法之爭議，即陳請另指定日
      期再重行檢驗，以符法制。
    2.法治政府，老百姓遵守法律是應盡權利與義務。原告係安
      分守己老百姓，所屬柴油營業貨運車KO-301車號均使用台
      塑公司出產之油品，並經台灣政府立案許可檢驗合格之油
      品在案。而KO-031車號非原告所屬車輛，因採樣官員誤植
      ，造成民不聊生，以擾民為服務品質，其怠忽職責，捏造
      偽造事實，老百姓所提證據明確，官員均以「不足採證」
      四個字而已。原告所保管之樣品封條及標籤KO-031並非代
      表人簽名確認，原處分書稱樣品封條標籤均當場經駕駛邱
      益滄簽名確認之字樣，顯然捏造偽造事實。原告所保管之
      樣品封條標籤書寫日期、車號、姓名等字樣，代表人即當
      庭檢呈請送鑑定筆跡，以瞭解真相大白。
    3.綜上，原處分及訴願決定均應予撤銷。
    (二)被告答辯之理由：
    1.按「製造、進口、販賣或使用供交通工具用之燃料，應符
      合環保署所定燃料種類之成分標準及性能標準．．．。」
      、「違反第三十六條第一項．．．者，處使用人新台幣五
      千元以上十萬元以下罰鍰。」空氣污染防制法第36條第1
      項、第64條前段定有明文。車用汽柴油成分及性能管制標
      準第2條第1項第2款規定：「本標準之專有名詞定義如下
      ：．．．二、柴油成分：指柴油之物理及化學性質，足以
      影響柴油引擎車輛污染排放者，包括硫含量及多環芳香烴
      含量等。」第4條規定：「柴油成分標準，如下表：硫含
      量0.035WT %，max．．．」。環保署92年1月8日環署空字
      第0920000437號令發布之交通工具違反空氣污染防制法裁
      罰準則第2條：「違反本法第三十六條規定，使用柴油不
      符合成分標準者，依下列規定處罰使用人．．．二、硫含
      量超過管制標準而未超過0.1wt%者，其為小型車每次處新
      台幣2萬元，其為大型車每次處新台幣5萬元。三、硫含量
      超過0.1wt%以上者，其為小型車每次處新台幣3萬元，其
      為大型車每次處新台幣7萬5千元。」查被告機關會同環警
      隊第二中隊於93年4月12日11時15分在台中縣西濱快速道
      路南下橋墩P122處採取油箱燃料油樣品，交由台旭公司進
      行檢驗分析，結果含硫量為0.620%，超過車用汽柴油成分
      及性能管制標準所定限值0.035%，原告於其所有車輛使用
      之柴油不符中央主管機關所定柴油成分標準，已超過前揭
      公告法定限值，被告據以裁處7萬5千元罰鍰，有現場採樣
      紀錄表、油品檢驗報告、檢測結果表及相關行政作業等影
      本附卷可稽。
    2.原告主張略以其所有柴油營貨車KO-301，於93年4月12日
      經被告機關欄檢採樣檢驗油品，係由賴、劉二員負責採樣
      三罐，親自書寫日期、車號、姓名字樣並貼封條，交一罐
      給司機邱益滄保管在案。同年5月31日接獲油品不符合規
      定通知，才發現司機所保管那一罐書寫車號為KO-031，並
      非公司KO-301車號所有之油品，請求另指定日期再重行檢
      驗。原告所屬柴油營貨車KO-301車號均使用台塑公司出產
      之油品，並經台灣政府立案許可檢驗合格之油品在案。
      KO-301車號並非代表人簽名確認，原告所保管之樣品封條
      標籤書寫日期、車號、姓名等字樣，代表人即當庭檢呈請
      送鑑定筆跡以瞭解真相大白云云。惟查：
      (1)按使用供交通工具之柴油，其成分應符合中央主管機關
        所定之柴油車成分標準，為首揭法條所明定，若有違反
        ，即屬可罰。本件原告所有系爭車輛於前述事實欄所載
        時、地經被告機關稽查人員攔檢抽取油箱內之柴油油品
        其封條與所屬公司車號並不相同，查被告本年度執行柴
        油車油品抽驗，原則上所採用樣品編號為93-D加（車牌
        號碼）為實際樣品編號，原告（代表人）93年4月12日
        採取車號KO-301柴油車（誤植車牌號碼：KO-031）非該
        公司車號KO-301號所有之油品。本案所採樣品當場封存
        三份，且一份交給駕駛邱益滄保存，另二份送台旭公司
        檢驗及被告機關保存，其採樣過程至樣品封籤均在該駕
        駛邱益滄視線範圍內執行。至於原告代表人主張邱君所
        保管油品瓶外紀錄車號有誤，訴請另指定期日重行檢驗
        乙事，惟被告於93年4月12日執行柴油車含硫量稽查工
        作並無車號KO-031之車輛，有卷附台旭公司出具93年4
        月12日所採之車輛車號及樣品編號附卷可稽。又該樣品
        採樣紀錄表及樣品封條均當場經駕駛邱益滄確認簽名附
        卷可稽，即可肯定邱君所持有之柴油油品確係採自其所
        駕駛之系爭車輛，是縱然原告所稱當場交給司機保管樣
        品標籤車號誤值屬實，亦不影響本件原告違規事實之確
        立；又原告訴請另定期日重行檢驗乙事，於法無據，且
        縱使日後採樣檢驗合格，亦不得據以反證被告機關採樣
        送驗結果有任何不實失確之處。
      (2)本案受委託執行檢驗之台旭公司係領有環保署許可證之
        檢驗測定機構（許可證字號：環署檢字第027號），許
        可從事「石油產品含硫量檢測」項目，並依環保署公告
        之標準檢測方式－能量分散式X射螢光光譜分析法（
        NIEA A443.71B）執行檢測，其所得檢驗結果自足為處
        分依據，足認原告車輛使用之柴油不符中央主管機關即
        環保署所定柴油成分標準，違規事實洵屬明確。被告依
        前揭裁罰準則規定裁處7萬5千元罰鍰。
      (3)本案處分係依環保署認可之環境檢測機構台旭公司之檢
        驗結果含硫量為0.620%。依空氣污染防制法第36條第1
        項及同法第64條規定裁處罰鍰，係依法執行。
    3.綜上，原處分並無不當，請依法將原告之訴駁回。
　　理  由
一、按「製造、進口、販賣或使用供交通工具用之燃料，應符合
    中央主管機關所定燃料種類之成分標準及性能標準。」、「
    違反第三十六條第一項．．．者，處使用人新台幣五千元以
    上十萬元以下罰鍰。」空氣污染防制法第36條第1項前段及
    第64條前段分別定有明文。行政院環境保護署92年8月6日環
    署空字第0920055396號修正發布公告之車用汽柴油成分及性
    能管制標準第2條第1項第2款：「本標準之專有名詞定義如
    下：一、．．．二、柴油成分：指柴油之物理及化學性質，
    足以影響柴油引擎車輛污染排放者，包括硫含量及芳香烴含
    量等。」第4條：「柴油成分標準，如下表：硫含量之成分
    標準為○．○三五wt%,max」又環保署92年1月8日環署空字
    第0920000437號令發布之交通工具違反空氣污染防制法裁罰
    準則第2條：「違反本法第三十六條規定，使用柴油不符合
    成分標準者，依下列規定處罰使用人．．．二、硫含量超過
    管制標準而未超過○．一wt%者，其為小型車每次處新臺幣
    二萬元，其為大型車每次處新臺幣五萬元。三、硫含量超過
    ○．一wt%以上者，其為小型車每次處新臺幣三萬元，其為
    大型車每次處新臺幣七萬五千元。」
二、經查，本件原告所有車號KO-301柴油車油箱內使用之柴油，
    經被告機關會同環警隊第二中隊於事實欄所述時、地實施採
    樣後，油品送至環保署認可之台旭公司進行油中含硫量檢驗
    ，結果含硫量為0.62%，超過法定公告之限值0.035%，乃認
    定原告使用供交通工具之燃料，未符中央主管機關所定柴油
    成分標準，被告機關據以裁處原告7萬5千元罰鍰，有被告柴
    油含硫量稽查工作紀錄表、油品樣品檢驗報告、照片及原處
    分書影本附卷可稽，揆諸首揭法條規定，並無不合。原告雖
    為上開主張，惟(一)按使用供交通工具用之柴油，其成分應符
    合中央主管機關即環保署所定之柴油成分標準，為首揭法條
    所明定，若有違反，即應受罰。本件原告所有系爭車輛於前
    述事實欄所載時、地，經被告機關會同環警隊第二中隊攔檢
    抽取油箱內之柴油油品送交台旭公司檢驗，結果含硫量為
    0.62%，業如前述。而本件受委託執行檢驗之台旭公司係領
    有環保署許可證之檢驗測定機構（許可證字號：環署檢字第
    027號），許可從事「石油產品含硫量檢測」項目，並依環
    保署公告之標準檢測方式─能量分散式Ｘ射線熒光光譜分析
    法（NIEA A443.71B）執行檢測，其所得檢驗結果自足為處
    分依據，足認原告車輛使用之柴油不符中央主管機關所定柴
    油成分標準，違規事實洵屬明確。(二)關於原告主張系爭車輛
    均使用台塑公司出產之油品乙節，惟查原告既未能提出具體
    事證以實其說，即無法據以證明採樣當時系爭車輛之油箱內
    全部油料之來源及品質狀況，或自行添加未符合標準之燃料
    ，或其他不可知之因素致使含硫量超過標準值之情事，雖有
    未明，惟均不影響原告應負之違規責任。(三)另政府相關單位
    均有不定期派員抽驗一般合法加油站之油品，尚未發現合法
    加油站有販售不合格柴油情事，尚難認台塑公司出產之油品
    有何問題。(四)至於原告主張駑駛邱益滄所保管油品瓶外紀錄
    車號有誤，請求另指定期日重行檢驗乙事，惟被告機關於93
    年4月12日執行柴油車含硫量稽查工作並無車號KO-031之車
    輛，有卷附台旭公司出具93年4月12日所採之車輛車號及樣
    品編號附卷可稽。又該柴油含硫量稽查工作紀錄表及樣品封
    條標籤均當場經駕駛邱益滄簽名確認在卷可稽，即可認定原
    告所持有之柴油油品確係採自邱益滄所駕駛之系爭車輛，該
    樣品標籤上車號雖因被告所屬人員之疏失誤載為KO-031號，
    亦不影響本件原告違規事實之認定。是原告請求另定期日重
    行檢驗及鑑定該樣品上之筆跡，即無必要。
三、綜上所述，原告上開主張，均不足採。從而，被告所為之原
    處分，核無違誤，訴願決定遞予維持，亦無不合。原告仍執
    前詞訴請撤銷，為無理由，應予駁回。又本件為簡易訴訟程
    序案件，爰依法不經言詞辯論逕為判決。
四、據上論結，本件原告之訴為無理由，依行政訴訟法第233條
    第1項、第236條、第195條第1項後段、第98條第3項前段，
    判決如主文。
中    華    民    國    94    年    3    月    2      日
                第三庭法官　林　秋　華
以上正本證明與原本無異。
如不服本判決，應於判決送達後20日內，以本訴訟事件所涉及之
法律見解具有原則性者，始得向本院提出上訴狀並表明上訴理由
，經最高行政法院許可，否則不得上訴；如於本判決宣示後送達
前提起上訴者，應於判決送達後20日內補提上訴理由書（均應依
對造人數提出繕本）。提起上訴應預繳送達用雙掛號郵票390元
（34元及5元郵票各10份)。
中    華    民    國    94    年    3    月    2      日
                      書記官　王　百　全
